【裁判字號】    91,上易,3476
【裁判日期】    920121
【裁判案由】    傷害
【裁判全文】
臺灣高等法院刑事判決                          九十一年度上易字第三四七六號
    上  訴  人
    即  自訴人  乙○○  女  民.
    被      告  甲○○  男  民.
右上訴人因自訴被告傷害案件，不服臺灣士林地方法院九十一年度自字第三十六號，
中華民國九十一年十一月十五日第一審判決，本院判決如左：
    主  文
原判決撤銷。
甲○○從事業務之人，因業務上過失傷害人，處拘役拾日，如易科罰金，以佰元
折算壹日。
    事  實
一、甲○○為台北市政府警察局北投分局警員，平日駕駛警備車巡邏，駕駛為其附隨
    之業務，為從事業務之人。於民國九十一年一月八日晚上七時三十分許，駕駛警
    備車至台北市北投區○○○路七號附近十字路口，處理交通堵塞問題，因乙○○
    併排停車，乃開違規罰單告發，乙○○遂下車雙手握住警備車車門，與甲○○理
    論。甲○○應注意有人扶住車門，如車輛突然前駛，將使人失去重心倒地或被拖
    行，而當時無不能注意之情事，因欲擺脫糾纏及趕赴陽明山失火之勤務，竟疏於
    注意，貿然開車駛離，致乙○○倒地，受有頭部外傷及挫傷、血腫約二×二公分
    ，兩膝挫傷及擦傷。甲○○發現乙○○受傷，乃將之送往振興復健醫院中心救治
    。
二、案經被害人乙○○向原審法院提起自訴。
    理  由
一、本院調查庭訊之被告甲○○，矢口否認有過失傷害之犯行，辯稱：當天北投榮華
    三路七號前，剛好在挖馬路，自訴人併排停車，造成阻塞，我們就拍照，自訴人
    要我不得開罰單，不然跟我沒完沒了，又問我的姓名、服務單位、臂章，並至車
    後記車牌，當天榮總後方陽明山剛好有火災，要我們過去支援，我把車開走沒幾
    公尺，自訴人就跪在那邊，頭往後仰，躺著不動，自訴人受傷，不是我開車所造
    成云云。
二、然查：
（一）右揭犯罪事實，迭據自訴人於原審及本院指訴綦詳，而其受有前開傷勢，亦有
      振興復健醫院中心之診斷證明書在卷可稽。自訴人所述情節與該傷勢均相符合
      。
（二）證人即當時與被告一起乘警備車巡邏之警員吳萬學，雖不願得罪同事，對其坐
      於被告旁，稱其沒有看到或聽到當時情形，但仍稱被告平日個性不太好，出外
      勤務常會與人發生爭執，當時被告把車子往前開動，開了將近有二個車子的距
      離，就聽到後面有人在喊叫，被告就把車子停下車，我就下車去看，看到自訴
      人跌倒在駕駛座後座的門旁邊，看到自訴人整個人臉朝上，是仰臥，頭有朝地
      ，我們就要把她扶起來，她說她腳膝蓋的地方有一點痛等語（見原審卷第二十
      、二十一、三十八、三十九頁），足證被告開動車子後，自訴人即倒在地上，
      致有路人喊叫。倘被告俟警車開走，自己跪地倒在地上，何以路人喊叫警車停
      車？
（三）至自訴人另主張其當時左手挫傷，合併食指線狀骨折云云。然被告最初於振興
      醫學中心診治時，並無此傷情，有上開診斷證明書可按，其後所提手指受傷骨
      折，係九十一年四月二日就診該醫院出具之診斷證明書，與本件發生已近三個
      月，應與本件無關，其陳述誇大部分之傷勢，當不足採。又被告所提出當時處
      理現場之錄音帶與錄音紀錄及當地榮華里榮華三路與富貴一路附近之監視錄影
      帶，均未錄到當時之情節，不足為被告有利之認定。
（四）按汽車為高速動力交通工具，如有人扶握車輛車門，車輛突然往前行駛，自足
      以使人失去重心跌倒或被拖行受傷，此為車輛駕駛人所應注意，而依當時情形
      ，並無不能注意之情事，因欲擺脫自訴人糾纏及趕赴他處勤務，竟疏於注意，
      貿然行駛，致自訴人跌倒受傷，其過失與自訴人之受傷間，自有相當因果關係
      。
（五）綜上所述，被告所辯，應屬卸責之詞，不足採信。其罪證明確，犯行洵堪認定
      ，應予依法論科。
三、查被告平日駕駛警備車巡邏，駕駛為其附隨之業務，為從事業務之人。核其所為
    ，係犯刑法第二百八十四條第二項業務過失傷害罪。至自訴人雖指被告犯故意傷
    害罪云云。但被告與之並無怨隙，無傷害之動機及必要。而提起自訴，自訴狀無
    需記載被告所犯之罪名，縱加以記載，僅供法院參考，被告所犯罪名，由法院逕
    予認定，無庸變更自訴之法條，附此說明。
四、原審未詳予研求，遽為被告無罪之判決，自嫌欠洽。自訴人上訴意旨，指摘原判
    決不當，為有理由，應由本院將原判決撤銷改判。爰審酌被告犯罪之動機、情節
    、所生損害、犯罪後態度及其他一切情狀，判處如主文第二項所示之刑，並諭知
    易科罰金之折算標準，以示懲儆。
五、被告經合法傳喚，無正當理由未到庭辯論，爰不待其到庭陳述，逕行判決。
六、據上論斷，應依刑事訴訟法第三百六十九條第一項前段、第三百七十一條、第三
    百六十四條、第三百四十三條、第二百九十九條第一項前段、刑法第二百八十四
    條第二項、第四十一條第一項前段、罰金罰鍰提高標準條例第一條前段、第二條
    ，判決如主文。
中      華      民      國    九十二    年      一      月    二十一    日
                            臺灣高等法院刑事第五庭
                                審判長法  官  曾  德  水
                                      法  官  楊  貴  雄
                                      法  官  趙  功  恆
右正本證明與原本無異。
不得上訴。
                                      書記官  孫  佩  琳
中      華      民      國    九十二    年      一      月    二十一    日
附錄本案論罪科刑法條全文：
刑法第二百八十四條第二項
從事業務之人，因業務上之過失傷害人者，處一年以下有期徒刑、拘役或一千元以下
罰金，致重傷者，處三年以下有期徒刑、拘役或二千元以下罰金。


司法院資訊處製作；財團法人民間司法改革基金會備份。
